臺灣雲林地方法院刑事判決
109年度訴字第844號
公  訴  人  臺灣雲林地方檢察署檢察官
被      告  周進源



            林世雄


            周冠宇


上列被告因傷害案件，經檢察官提起公訴（109年度偵字第2965
號），本院判決如下：
    主  文
乙○○犯傷害罪，處有期徒刑肆月，如易科罰金，以新臺幣壹仟元
折算壹日。扣案之木棍壹支沒收（如警卷乙○○之扣案物）。
丙○○犯傷害罪，處有期徒刑肆月，如易科罰金，以新臺幣壹仟元
折算壹日。扣案之木棍壹支沒收（如警卷丙○○之扣案物）。
甲○○無罪。
    事  實
一、丙○○與乙○○間因交易馬鈴薯一事產生糾紛，丙○○因而於民國
    109年3月18日下午6時許，前往乙○○母親所有位在雲林縣○○
    鄉○○路0○00號之倉庫前，欲找乙○○協商上開糾紛，適乙○○駕
    車搭載甲○○，與丙○○先後抵達上開倉庫，由丙○○手持木棍先
    行下車走至乙○○駕駛座車門旁，嗣乙○○自駕駛座下車，乙○○
    與丙○○溝通後，丙○○原駕車欲離開現場，惟乙○○於丙○○倒車
    欲駛離現場之際，對丙○○不停指劃、說話，丙○○又再下車並
    持置放於車輛後方木棍，乙○○也旋至倉庫持一木棍，進而各
    自基於傷害之犯意，發生互毆行為，乙○○所持木棍打到丙○○
    及丙○○所持木棍，並致丙○○因而受有頭部外傷併雙側臉頰擦
    傷、右肩挫傷、左手挫傷併左手第四指擦傷等傷害，丙○○持
    其帶去木棍揮擊到甲○○頭部1下致其倒地，甲○○因而受有凹
    陷性顱骨骨折及硬腦膜上出血等傷害，丙○○、乙○○始結束上
    開互毆行為，經救護車、警察到場，始查悉上情。
二、案經丙○○、甲○○訴由雲林縣警察局斗六分局報告臺灣雲林地
    方檢察署檢察官偵查起訴。
    理  由
壹、有罪部分
一、程序方面：
  ㈠按被告以外之人於審判外之言詞或書面陳述，除法律有規定
    者外，不得作為證據；又被告以外之人於審判外之陳述，雖
    不符同法第159條之1至第159條之4之規定，而經當事人於審
    判程序同意作為證據，法院審酌該言詞陳述或書面陳述作成
    時之情況，認為適當者，亦得為證據；而當事人、代理人或
    辯護人於法院調查證據時，知有第159條第1項不得為證據之
    情形，而未於言詞辯論終結前聲明異議者，視為有前項之同
    意，刑事訴訟法第159條第1項、第159條之5分別定有明文。
    查被告丙○○、乙○○就本判決所引用被告以外之人審判外之言
    詞或書面陳述之證據能力表示同意做為證據使用（本院卷第
    68頁），且迄至言詞辯論終結前亦未聲明異議，本院審酌該
    等具有傳聞證據性質之證據製作時之情況，尚無違法不當及
    證明力明顯過低之瑕疵，應無不宜作為證據之情事，認以之
    作為本案之證據，應屬適當，依刑事訴訟法第159條之5之規
    定，認該等供述證據資料均有證據能力。
  ㈡本判決下列所引用之其餘文書證據或證物，並無證據證明係
    公務員違背法定程序所取得，亦無顯有不可信之情況，且經
    本院於審理期日提示予被告丙○○、乙○○辨識而為合法調查，
    該等證據自得作為本案裁判之資料。
二、認定犯罪事實所憑之證據及理由：
  ㈠被告丙○○就上開犯罪事實，於本院審理程序時均坦承不諱（
    本院卷第148頁），核與證人即告訴人即被告甲○○於本院審
    理時之證述情節大致相符（本院卷第129至135頁），且有國
    立臺灣大學醫學院附設醫院雲林分院診斷證明書、國立臺灣
    大學醫學院附設醫院雲林分院109年6月1日臺大雲分資字第1
    090004298號函附被告甲○○之病歷、國立臺灣大學醫學院附
    設醫院雲林分院109年8月19日臺大雲分資字第1090006752號
    函、物品認領保管單、臺灣雲林地方檢察署檢察官勘驗筆錄
    、本院扣案物勘驗筆錄、本院監視器勘驗筆錄及勘驗截圖、
    內政部警政署刑事警察局110年1月26日刑鑑字第1100003232
    號函及所附光碟各1份、雲林縣政府警察局斗六分局莿桐分
    駐所扣押筆錄、扣押物品收據、扣押物品目錄表各2份、監
    視錄影光碟1片、現場及扣案物照片6張、監視器錄影截圖畫
    面8張（警卷第23、27至31、33至39、41至47、49至53頁，
    偵卷第47至131、153、159頁及光碟存放袋，本院卷第79、1
    01至107、118、157至185頁及證件存置袋）在卷可證。是以
    被告丙○○任意性之自白與事實相合，應可採信。綜上，本案
    事證明確，被告丙○○犯行洵堪認定，應依法論科。
  ㈡訊據被告乙○○固坦承以木棍打被告丙○○，造成被告丙○○受有
    頭部外傷併雙側臉頰擦傷、右肩挫傷、左手挫傷併左手第四
    指擦傷等傷害，惟辯稱：是基於防衛甲○○才傷害丙○○，因為
    甲○○已經被打倒在地，然後我才打丙○○等語。經查：
  ⒈於上揭時、地，被告丙○○下車並持置放於車輛後方木棍，被
    告乙○○也旋至倉庫持一木棍，之後，被告乙○○所持木棍打到
    被告丙○○及丙○○所持木棍，並致被告丙○○因而受有頭部外傷
    併雙側臉頰擦傷、右肩挫傷、左手挫傷併左手第四指擦傷等
    情，為被告乙○○所不爭執（本院卷第65、122至129、148頁
    ），核與證人即被告丙○○、證人即被告甲○○於審理證述之情
    節均大致相符（本院卷第109至121、129至134頁），並有彰
    化基督教醫療財團法人雲林基督教醫院109年3月18日診斷書
    、物品認領保管單、臺灣雲林地方檢察署檢察官勘驗筆錄、
    本院扣案物勘驗筆錄、本院監視器勘驗筆錄及勘驗截圖、內
    政部警政署刑事警察局110年1月26日刑鑑字第1100003232號
    函及所附光碟各1份、雲林縣政府警察局斗六分局莿桐分駐
    所扣押筆錄、扣押物品收據、扣押物品目錄表各2份、監視
    錄影光碟1片、現場及扣案物照片6張、監視器錄影截圖畫面
    8張等件在卷可憑（警卷第25、27至31、33至39、41至47、4
    9至53頁，偵卷第153頁及光碟存放袋，本院卷第79、101至1
    07、118、157至185頁及證件存置袋），此部分事實，首堪
    認定。
　⒉被告乙○○雖辯稱係正當防衛等語，然查：
　⑴現場之監視器光碟經本院勘驗，勘驗結果：檔案名稱「00000
    000_183000.irf」畫面時間18:31:39時，「被告乙○○見被告
    丙○○下車後，則向後退，並轉身迅速跑動」有本院勘驗筆錄
    在卷可佐（本院卷第104頁），經本院詢問原因，被告乙○○
    稱：因為我看到丙○○下車之後，就往他的車後斗拿了一支長
    木棍，我就趕快後退進去拿那支角材等語（本院卷第128至1
    29頁），被告丙○○本次下車時，被告乙○○旋即手持木棍1支
    等情，為被告乙○○所自承（本院卷第123、124頁）。又被告
    甲○○亦自承：有持鋤頭對被告丙○○作揮擊動作，但沒有打到
    丙○○，有對被告丙○○揮拳，忘記打到丙○○何處等語，被告甲○○亦對被告丙○○揮擊鋤頭、揮拳，為被告甲○○所自承（本院
    卷第131、148、149頁），亦核與勘驗內容相符。可知在衝
    突之初，被告丙○○持木棍1支、被告乙○○隨即持木棍1支、被
    告甲○○也持鋤頭1支。而3人迎向對方出手、互為攻擊一情，
    核與勘驗內容所示：「被告丙○○、乙○○、證人甲○○打在一起
    ，打至藍色小貨車之車尾。」相符。
　⑵接著，於勘驗內容「18:32:11時開始，畫面中就僅拍攝到『2
    個人影』（即被告丙○○跟乙○○）扭打到鐵皮屋門口。」，被
    告丙○○、乙○○、甲○○均稱係被告甲○○已倒在地上（本院卷第
    105、106頁），是以，3人打在一起後，後來被告甲○○倒地
    ，只有被告丙○○、乙○○2人又扭打到門口乙情可以認定，亦
    為被告3人所是認。被告丙○○打被告甲○○頭部1下，被告甲○○
    隨即倒地等情，被告丙○○稱：打甲○○1下，打到甲○○身體何
    部位不清楚等語（本院卷第115頁），被告乙○○稱：被告丙○○朝甲○○頭部揮下去，不到5秒鐘，甲○○就倒下去在藍色貨車
    旁邊後面那邊等語（本院卷第123頁），證人甲○○稱：我被
    丙○○打到頭，我就倒地了，丙○○打到我之後我就不清楚了，
    因為我真的意識不清，後來有意識人已經到醫院了，我的頭
    部被敲1下，1下我就倒了，我的印象只有到我倒地之前等語
    （本院卷第132、134頁)，但證人甲○○稱：我有看到乙○○帶
    出來那支木棍斷掉，我記得好像是打到丙○○的樣子等語(本
    院卷第134頁），被告甲○○雖又另稱：我好像是先被打到，
    然後才斷掉，我真的忘記了等語（本院卷第134頁），然被
    告甲○○與被告乙○○是叔姪關係，現在被告乙○○那邊工作，2
    人居住地址亦相同（本院卷第129、154頁），被告甲○○之證
    述難免迴護被告乙○○，故本院認證人甲○○被打到後即意識不
    清，但卻記得看到被告乙○○拿出來的木棍打到丙○○斷掉，可
    知3人打在一起時，被告乙○○就持木棍打被告丙○○，致被告
    丙○○成傷。
  ⑶又被告甲○○倒地後，被告丙○○、乙○○即停止互毆行為等情，
    依本院勘驗結果可見：「畫面時間18:32:14時，被告丙○○、
    乙○○停下扭打，其中乙○○移動至藍色小貨車後方並蹲下，丙○○則朝向乙○○走過去。」，可見被告甲○○倒下後，被告丙○○
    和乙○○即停下互毆，客觀上並未見被告丙○○有何繼續對被告
    甲○○攻擊之行為，且被告乙○○、甲○○於本院證述時未提及被
    告丙○○於被告甲○○倒地後有何攻擊行為，況被告丙○○證稱起
    初有跟被告甲○○說不關他的事，叫他不要理等語（本院卷第
    112頁），經被告甲○○證述肯認（本院卷第130頁），是以事
    件的起因，被告丙○○也沒有再攻擊被告甲○○的動機，可認定
    被告丙○○當下沒有再攻擊被告甲○○的行為，故被告乙○○辯稱
    是為防衛被告甲○○，才在被告甲○○倒地後打傷丙○○，所辯不
    足採信。
  ⑷按正當防衛必須對於現在不法之侵害始得為之，侵害業已過
    去，或無從分別何方為不法侵害之互毆行為，均不得主張防
    衛權，而互毆係屬多數動作構成單純一罪而互為攻擊之傷害
    行為，縱令一方先行出手，而還擊之一方在客觀上苟非單純
    對於現在不法之侵害為必要排除之反擊行為，因其本即有傷
    害之犯意存在，則對其互為攻擊之還手反擊行為，自無主張
    防衛權之餘地，最高法院92年度台上字第3039號判決意旨可
    參。被告丙○○、乙○○2人均出手互相攻擊為互毆之行為，且
    被告乙○○並非於被告甲○○倒地後，正當防衛被告甲○○，故被
    告乙○○辯解不足採信。被告甲○○有傷害被告丙○○之行為，且
    無阻卻違法事由，洵堪認定。
  ㈢本案事證明確，被告丙○○、乙○○犯行均洵堪認定，均應依法
    論科。
三、論罪科刑：
  ㈠核被告丙○○、乙○○所為，均係犯刑法第277條第1項之傷害罪
    。
  ㈡爰以行為人之責任為基礎，審酌被告丙○○、乙○○為智識成熟
    之成年人，因互相有工作糾紛，竟未能理性控制情緒，不思
    以和平方式解決紛爭，2人以暴力相向，造成被告丙○○、告
    訴人甲○○受有如事實所載傷勢，所為實有不當，考量被告丙○○雖犯後坦承犯行，態度尚可，然被告丙○○主動前往尋釁，
    被告乙○○否認犯行之態度，並參以被告丙○○、乙○○本件犯罪
    動機、所生危害、被告3人未能達成調解，兼衡被告丙○○自
    陳高職畢業之智識程度、離婚、育有4名成年子女、與父母
    、兒子、媳婦和孫子同住，務農，無財產、有負債之家庭經
    濟狀況，兼衡被告乙○○自陳高職畢業之智識程度、已婚、育
    有2名未成年子女、與母親、兄弟、妻兒同住，務農，無財
    產、有負債之家庭經濟狀況，及其犯罪之目的、手段及前科
    素行等一切情狀，分別量處如主文所示之刑，並均諭知易科
    罰金之折算標準。
四、沒收：
    按供犯罪所用、犯罪預備之物或犯罪所生之物，屬於犯罪行
    為人者，得沒收之。但有特別規定者，依其規定，刑法第38
    條第2項定有明文。被告丙○○雖稱係拿被告乙○○斷掉該截打
    被告甲○○，然被告甲○○證稱：我看到打我那支是很長的，不
    是很短的，我最後印象看到是很大支等語（本院卷第133頁
    ），核與被告乙○○所述相符，可以採信。因此，查扣案木棍
    2支（1支斷掉），分別係被告乙○○所有，供被告乙○○持之在
    本件用以打傷被告丙○○，及被告丙○○所有，供被告丙○○持之
    在本件用以打傷告訴人甲○○，而為被告乙○○、丙○○犯本案所
    用之物，爰均依刑法第38條第2項前段規定宣告沒收。
貳、無罪部分
一、公訴意旨另以：被告丙○○於民國109年3月18日下午6時許，
    前往被告乙○○母親所有位在雲林縣○○鄉○○路0○00號倉庫前，
    欲找被告乙○○協商上開糾紛，被告甲○○於被告丙○○、乙○○互
    毆過程中，亦手持鋤頭對被告丙○○為揮擊動作，且有揮拳，
    並致被告丙○○因而受有頭部外傷併雙側臉頰擦傷、右肩挫傷
    、左手挫傷併左手第四指擦傷等傷害，因認被告甲○○亦涉犯
    刑法第277條第1項之傷害罪嫌等語。
二、按有罪之判決書應於理由內記載認定犯罪事實所憑之證據及
    其認定之理由，刑事訴訟法第310條第1款定有明文。而犯罪
    事實之認定，係據以確定具體的刑罰權之基礎，自須經嚴格
    之證明，故其所憑之證據不僅應具有證據能力，且須經合法
    之調查程序，否則即不得作為有罪認定之依據。倘法院審理
    之結果，認為不能證明被告犯罪，而為無罪之諭知，即無刑
    事訴訟法第154條第2項所謂「應依證據認定」之犯罪事實之
    存在。因此，同法第308條前段規定，無罪之判決書只須記
    載主文及理由。而其理由之論敘，僅須與卷存證據資料相符
    ，且與經驗法則、論理法則無違即可，所使用之證據亦不以
    具有證據能力者為限，即使不具證據能力之傳聞證據，亦非
    不得資為彈劾證據使用。故無罪之判決書，就傳聞證據是否
    例外具有證據能力，本無須於理由內論敘說明（最高法院10
    0年度台上字第2980號判決意旨可資參照）。
三、次按犯罪事實應依證據認定之，不能證明被告犯罪者，應諭
    知無罪之判決，刑事訴訟法第154條第2項、第301條第1項分
    別定有明文。再按被告之自白，不得作為有罪判決之唯一證
    據，仍應調查其他必要之證據，以察其是否與事實相符，刑
    事訴訟法第156條第2項定有明文，是欲為被告不利之認定時
    ，不得僅以被告之自白為唯一證據，必另有其他間接、補強
    證據，以佐被告自白之真實性。又認定不利於被告之事實，
    須依積極證據，苟積極證據不足為不利於被告事實之認定時
    ，即應為有利於被告之認定，更不必有何有利之證據；另認
    定犯罪事實所憑之證據，雖不以直接證據為限，間接證據亦
    包括在內，然而無論直接或間接證據，其為訴訟上之證明，
    須於通常一般之人均不致有所懷疑，而得確信為真實之程度
    者，始得據為有罪之認定，倘其證明尚未達於此一程度，而
    有合理性懷疑存在時，即不得遽為被告犯罪之認定，最高法
    院30年度上字第816號、76年度台上字第4986號判決意旨可
    資參照。再按刑事訴訟法第161條第1項規定：檢察官就被告
    犯罪事實，應負舉證責任，並指出證明之方法。因此，檢察
    官對於起訴之犯罪事實，應負提出證據及說服之實質舉證責
    任。倘其所提出之證據，不足為被告有罪之積極證明，或其
    指出證明之方法，無從說服法院以形成被告有罪之心證，基
    於無罪推定之原則，自應為被告無罪判決之諭知，亦有最高
    法院92年度台上字第128號判決意旨可參。
四、公訴意旨認被告甲○○涉有上開傷害犯行，無非係以告訴人丙○○於警詢、偵訊及本院審理時之證述，及有彰化基督教醫療
    財團法人雲林基督教醫院109年3月18日診斷書1份、現場及
    扣案物照片6張、雲林縣政府警察局斗六分局莿桐分駐所扣
    押筆錄、扣押物品收據、扣押物品目錄表各2份、物品認領
    保管單1份、監視錄影光碟1片、監視器錄影截圖畫面8張、
    臺灣雲林地方檢察署檢察官勘驗筆錄1份等為其論據。
五、訊據被告甲○○固坦承有持鋤頭朝被告丙○○揮擊、也有揮拳，
    然堅詞否認上開犯行，辯稱：被告丙○○的傷不是因為伊造成
    等語。經查：
  ㈠告訴人丙○○於本院審理時證稱：甲○○用鋤頭打我沒打到，後
    來他有用拳頭打我，乙○○拿角材打我，我用木棍擋住，然後
    乙○○拿的角材斷掉，斷掉的那一截從我上面削過去，甲○○拿
    的那支鋤頭掉了，後來二個人都用拳頭打我，我的頭部外傷
    併雙側臉頰擦傷、右肩挫傷是乙○○拿角材從頭部打下來弄到
    的、左手挫傷併左手第四指擦傷是乙○○拿角材打我，我擋著
    ，這樣弄傷的。甲○○用拳頭打我。甲○○用拳頭打我究竟是造
    成我身體何部位受傷我也不會講，拳頭打根本就看不到外傷
    ，我不確定我被甲○○用拳頭打何處有受傷等語（本院卷第11
    2至121頁）。被告乙○○亦自承告訴人丙○○的傷是被他打到的
    等語（本院卷第127頁），告訴人丙○○確因被告乙○○持木棍
    打到而成傷，已如前述，實無從單獨自前述同一份診斷證明
    書區別何者係被告甲○○所造成之傷勢，自難單憑告訴人丙○○
    前述稱無法確認之證詞，遽認被告甲○○確有致告訴人丙○○受
    有傷害。
  ㈡是以，本案尚無從認定告訴人丙○○之何傷害係被告甲○○造成
    ，基於「罪證有疑，利歸被告」之原則，不能證明被告甲○○
    犯罪。且被告丙○○本已準備離開、突然又爆發衝突，被告甲○○與被告乙○○間就偶然突發傷害告訴人丙○○乙事，卷內復無
    其他證據足認其等有事前之謀議或行為當時有明示或默示之
    共同犯意聯絡，本案自難遽認被告甲○○應擔負共同正犯之罪
    責。
六、綜上所述，本件公訴意旨認被告甲○○涉犯傷害犯行所憑之證
    據，尚未達於通常一般之人均不致於有所懷疑，而得確信其
    為真實之程度者，致本院無從形成對被告甲○○為有罪之確信
    ，揆諸前揭說明，本院既難認被告甲○○之犯罪確係成立，自
    應為無罪之諭知。
據上論斷，應依刑事訴訟法第299條第1項前段、第301條第1項，
刑法第277條第1項、第41條第1項前段、第38條第2項前段，刑法
施行法第1條之1第1項，判決如主文。
本案經檢察官王聖豪、林欣儀提起公訴，檢察官林豐正到庭執行
職務。
中　　華　　民　　國　　110 　年　　4 　　月　　7 　　日
                  刑事第三庭  審判長法  官  吳基華
　　　　　　　　　　　              法  官  陳碧玉
　　　　　　　　　　　              法  官  張恂嘉
以上正本證明與原本無異。
如不服本判決應於收受判決後20日內向本院提出上訴書狀，並應
敘述具體理由；其未敘述上訴理由者，應於上訴期間屆滿後20 
日內向本院補提理由書（均須按他造當事人之人數附繕本）。「
切勿逕送上級法院」。
告訴人或被害人如對於本判決不服者，應具備理由請求檢察官上
訴，其上訴期間之計算係以檢察官收受判決正本之日期為準。
                                    書記官  洪青霜
中　　華　　民　　國　　110 　年　　4 　　月　　7 　　日
附錄本案論罪科刑法條全文：
中華民國刑法第277條
傷害人之身體或健康者，處五年以下有期徒刑、拘役或五十萬元
以下罰金。
犯前項之罪，因而致人於死者，處無期徒刑或七年以上有期徒刑
；致重傷者，處三年以上十年以下有期徒刑。